【裁判字號】    97,交聲,18
【裁判日期】    970306
【裁判案由】    違反道路交通管理處罰條例聲明異議
【裁判全文】
臺灣苗栗地方法院交通事件裁定
原處分機關  交通部公路總局新竹區監理所苗栗監理站
異  議  人  乙○○
即受處分人          國民身分證.
上列異議人即受處分人因違反道路交通管理處罰條例案件，對於
交通部公路總局新竹區監理所苗栗監理站民國97年1 月8 日所為
之裁決（竹監苗字第裁54-F00000000-0號、第裁54-F00000000-0
號），聲明異議，本院裁定如下：
    主  文
異議均駁回。
    理  由
一、按機器腳踏車駕駛人或附載座人未依規定戴安全帽者，處駕
    駛人新臺幣500 元罰鍰；汽車駕駛人，行經有燈光號誌管制
    之交岔路口闖紅燈者，處新臺幣1800元以上5400元以下罰鍰
    ，並記違規點數3 點，道路交通管理處罰條例第31條第6 項
    、第53條第1 項及第63條第1 項第3 款分別定有明文。
二、本件異議人即受處分人乙○○所有之車牌號碼AZ8-489 號重
    型機車，於96年11月13日17時0 分許，於苗栗縣頭份鎮○○
    路○○路（往三灣）處為苗栗縣警察局頭份分局員警舉發「
    1.闖紅燈、2.未戴安全帽」，嗣異議人依規定向原處分機關
    提出申訴，經原處分機關函請舉發單位調查結果，仍認異議
    人所有之機車有上開違規事實，原處分機關乃依道路交通管
    理處罰條例第31條第6 項、第53條第1 項之規定，分別裁處
    受處分人罰鍰新臺幣500 元、1800元，並依同條例第63條第
    1 項第3 款規定記違規點數3 點。
三、本件受處分人乙○○經合法傳喚未到庭，觀其聲明異議意旨
    辯稱：伊完全不知道在何地點、何時有此違規之行為，且應
    有違規事證如相片或簽名承認之事實，逕行舉發不無可能發
    生錯誤等云云。經查：
（一）按道路交通管理之稽查，違規紀錄，由交通勤務警察，或
      依法令執行交通稽查任務之人員執行之，道路交通管理處
      罰條例第7 條第1 項定有明文。證人即本件舉發之警員甲
      ○○於本院訊問時具結證稱：「當時我駕駛巡邏車在中正
      路上，發現異議人駕駛重機車，在興隆路中正路口開三灣
      的方向闖紅燈。我們要靠在他旁邊亮警示燈攔檢的時候，
      他的車子仍繼續往前行駛。我們有鳴喇叭，也記下他的車
      牌號碼。他收到的違規單的時候，就到我們派出所，我們
      告知他，他的機車特徵是沒有裝後視鏡，車子是另外加輔
      助器，所以剎車的時候方向會閃爍，異議人認為說我們要
      提供照片給他，而且他說他的車子已賣掉了。他當時並沒
      有否認我剛才陳述車子的特徵。」、「（有沒有可能看錯
      ？）不會，因為距離很近。」、「（當時為何不拍照？）
      因為當時只有我一個人開車，而且當時他已通過路口，拍
      照也來不及了。」、「我先看到他沒有戴安全帽，到興隆
      路路口又看到他闖紅燈」等語明確，是依證人甲○○證述
      ，其乃親見受處分人確於舉發單所載之時、地，有未戴安
      全帽及違反號誌管制紅燈直行之事實，且經證人甲○○向
      受處分人敘明違規機車之特徵時，並未遭受處分人否認，
      益徵證人甲○○所言屬實，受處分人空言指摘原處分不當
      尚屬無據。
（二）又警方取締交通違規事件，其以照相方式取證者，固足為
      違規之證明，惟警員當場舉發者，既經舉發員警本身之目
      睹、耳聞，亦足為違規人違規之證明，非必所有之違規事
      件，均須有照片或其他書面資料方足為違規之證據；再者
      ，警察舉發交通違規行為，並不以照相、錄影為必要之證
      明方法，若強求各種交通違規行為均需以照相、錄影為其
      裁罰依據，事實上殆不可行，蓋諸多違規行為之發生難以
      預期，違規狀態稍縱即逝，如闖紅燈（在未設置闖紅燈自
      動照相儀器之處所）；未戴安全帽之騎士見警攔查，隨即
      戴上安全帽；未繫安全帶之汽車駕駛見警攔查，隨即繫上
      安全帶等情形，根本無法期待此類違規行為均須照相、錄
      影為證。是本件縱然未有照相、錄影存證，上開受處分人
      於上開時、地確有未戴安全帽、闖紅燈直行之違規行為，
      仍堪認定，其否認違規之情，自不足採。
（三）再證人甲○○係本件原處分機關所認定受處分人有上開違
      規行為之原證人，其到庭在本院法官面前具結以言詞供述
      本件訴訟上之待證事實（即受處分人有上開違規事實），
      因其與受處分人毫無怨懟，自無自陷於偽證罪之追訴而構
      詞誣賴受處分人之理，是本院由其供述已得有受處分人確
      有上開違規行為之心證，且於本件卷存證據資料內並無任
      何積極證據足以證明證人甲○○上開供述係屬虛偽，亦未
      有足以令人顯信其供述為不可採之品性證據或前科證據存
      在，本院自不得僅以證人為本件開單告發受處分人之員警
      而全盤抹煞其在訴訟上所具有之原證人資格，況受處分人
      對上開證人之供述並無法舉出或請本院調查任何對其有利
      之證據資料，以使本院對證人所供述受處分人違規之事實
      產生任何合理之懷疑，且交通警察掣單舉發違反道路交通
      管理處罰條例所列之違規事實，本質上為行政處分，係公
      務員基於職務上之權力，依法就特定之具體事件所為之具
      公法上效果之單方面行政行為，基於公務員為公法上行為
      具有公信力之原則，該行政行為當可被推定為真正，其據
      以依法處分之事實認定亦為正確無誤，本此公信原則，乃
      立法者賦予行政機關制定違反道路交通事件統一裁罰標準
      及處理細則，使勤務員警得當機處分以達其維護交通秩序
      、安全之行政目的；反之，若謂公務員一切行政行為均需
      預留證據以證其實，則國家行政勢必窒礙難行，據此，刑
      事訴訟法就犯罪證據有關之規定中與屬行政秩序罰之交通
      違規裁罰本質不合之部分，自不在準用之列，從而，受處
      分人既未就執勤員警之舉發有誤提出相關證據以供調查，
      本院經查亦無任何證據足資證明其有捏造事實違法取締之
      情事，則執勤員警本其維護交通秩序、安全職責所為之舉
      發，自應受到合法、正確之推定。
（四）至按本條例之處罰，受舉發違反道路交通管理事件之受處
      罰人，認為受舉發之違規行為應歸責他人者，應於舉發違
      反道路交通管理事件通知單應到案日期前，檢附相關證據
      及應歸責人相關證明文件，向處罰機關告知應歸責人，處
      罰機關應即另行通知應歸責人到案依法處理。逾期未依規
      定辦理者，仍依本條例各該違反條款規定處罰。道路交通
      處罰條例第85條第1 項定有明文。受處分人於收到違規單
      時，固有至警局向證人甲○○稱機車平常都係由其兒子使
      用云云，然本件機車之所有人登記為受處分人乙○○，是
      受處分人於接受舉發違反道路交通管理事件通知單後，應
      於舉發通知單所示之到案日期即96年12月23日前，向處罰
      機關告知違規駕駛人為何人，舉發違反道路交通管理事件
      通知單上之注意事項欄第4 項亦有載明，受處分人卻未主
      動告知原處分機關駕駛人之年籍資料，略以平常都是伊兒
      子駕駛上開車輛，且並未如舉發通知單所指之違規闖紅燈
      之情形云云，惟處罰機關並無從得知實際上車輛駕駛人是
      否確為其人，抑或另有他人，是處罰機關不得於確認真正
      違規駕駛人前，妄加猜測，任意以車輛所有人以外之人為
      違規駕駛人而逕對其裁罰，致使前揭法條所定責任歸屬難
      以釐清。是原處分機關經調查後，仍認受處分人所有之機
      車有前開違規事實，且受處分人有上開可歸責之情形，原
      處分機關乃依道路交通管理處罰條例第53條第1 項、第31
      條第6 項裁處受處分人，尚無違誤，併此敘明。
四、綜上，本件事證明確，受處分人違規行為，應堪認定。受處
    分人所有之上開機車確有在上揭時、地，未戴安全帽、行經
    有燈光號誌管制之交岔路口闖紅燈之行為，從而原處分機關
    依道路交通管理處罰條例第31條第6 項、第53條第1 項，分
    別裁處受處分人罰鍰新臺幣500 元、1800元，並依同條例第
    63條第1 項第3 款規定記違規點數3 點，核無違誤。
五、據上論斷，應依道路交通案件處理辦法第19條，裁定如主文
    。
中    華    民    國    97    年    3     月    6     日
                        交通法庭  法  官  林卉聆
右正本證明與原本無異。
如不服本裁定，應於裁定送達後5 日內向本院提出抗告狀。（須
附繕本）
                                  書記官  葉政
中    華    民    國    97    年    3     月    7     日


司法院資訊處製作；財團法人民間司法改革基金會備份。
